臺灣彰化地方法院民事判決
110年度簡字第61號
原      告  吳翊綺  
訴訟代理人  楊惠雯律師
被      告  吳鈞溢  
上列當事人間因過失傷害案件（本院109年度交簡字第1070號）
，經原告提起刑事附帶民事訴訟請求損害賠償（本院109年度交
簡附民第22號），經本院刑事庭裁定移送前來，本院於民國110
年10月12日言詞辯論終結，判決如下：
    主  文
被告應給付原告新臺幣71萬4094元，及自民國109年3月7日起至
清償日止，按年息百分之5計算之利息。
原告其餘之訴駁回。
訴訟費用由被告負擔百分之37，餘由原告負擔。
本判決關於原告勝訴部分，原告如以新臺幣23萬8000元供擔保後
得為假執行；但被告如以新臺幣71萬4094元為原告預供擔保後，
得免為假執行。
原告其餘假執行之聲請駁回。
    事實及理由
甲、程序方面：
    按起訴狀送達後，原告不得將原訴變更或追加他訴，但擴張
    或減縮應受判決事項之聲明者，不在此限。民事訴訟法第25
    5條第1項第3款定有明文。本件原告起訴原請求被告應給付
    新臺幣（下同）391萬2647元及其法定遲延利息，最後減縮
    如以下聲明所示，核與上開規定並無不合，應予准許。
乙、實體方面：
壹、原告主張：
一、被告於民國108年6月1日中午12時10分許，駕駛車牌號碼00-
    0000號自用小客車，自彰化縣○○鄉○○村○○路0段000號前由北
    往南方向路邊起步欲左轉迴車，本應注意讓同向直行車輛先
    行，竟疏未注意，貿然迴轉，適有訴外人丁雅芳騎乘車牌號
    碼000-0000號普通重型機車附載原告，同向行經該處，兩車
    因而發生碰撞，致原告受有右側膝部之挫傷合併撕裂傷、右
    側小腿之挫傷合併擦傷、左側手部及小指之挫傷合併擦傷、
    右側前十字韌帶完全斷裂等傷害（下稱系爭傷害、系爭車禍
    事故）。又被告上開過失傷害犯行業經本院109年度交簡字
    第1070號判處罪刑確定（下稱本件刑事判決），則被告因過
    失侵權行為造成原告受有上開傷害，原告自得依侵權行為之
    法律關係，請求被告賠償：⒈醫療費用計2萬6697元、⒉不能
    工作損失30萬1920元、⒊增加生活需要費用1萬3800元、⒋後
    續衍生費用62萬1000元、⒌精神慰撫金100萬元，總計196萬3
    417元，於扣除強制險已理賠之2萬4317元（按應為2萬8323
    元）後，餘額為193萬9100元等語。
二、並聲明：
㈠、被告應給付原告193萬9100元，及自起訴狀繕本送達翌日起至
    清償日止，按年息百分之5計算之利息。
㈡、訴訟費用由被告負擔。
㈢、原告願供擔保，請准宣告假執行。　　
貳、被告則以：
一、被告對有於上開時、地因系爭車禍事故，造成原告受有系爭
    傷害，且因被告之全部過失而應對原告負過失侵權行為責任
　　，及原告因此受有⒈醫療費用計2萬6697元、⒉不能工作損失3
    0萬1920元、⒊增加生活需要費用1萬3800元等損害固不爭執
    ，惟原告請求後續衍生費用62萬1000元並無理由，其請精神
    慰撫金100萬元亦屬過高等語資為抗辯。
二、答辯聲明：
㈠、原告之訴及其假執行之聲請均駁回。
㈡、如受不利判決，願供擔保，請准宣告免為假執行。
參、本件經兩造整理及簡化爭點，結果如下（見本院卷第316-31
    7頁，本院依判決格式調整文字）：
一、兩造不爭執之事項
㈠、對於本件刑事判決所認定之事實及判決理由均不爭執。
㈡、被告對於原告負有侵權行為損害賠償責任，且應負全部責任
    。
㈢、對於卷內兩造學經歷、工作及經濟狀況、財力證明等均不爭
    執。
㈣、兩造對於原告因本件車禍事故受有下列損失不爭執：
  1.醫療費用2萬6697元。
  2.工作損失30萬1920元。
  3.增加生活需要費用1萬3800元
㈤、原告已受領強制險理賠金額為2萬8323元。
㈥、兩造所提證物形式上均為真正。
二、兩造爭執之事項
㈠、原告請求後續衍生費用計62萬1000元，是否有理由？
㈡、原告請求慰撫金應以多少為合理？　　
肆、本院之判斷：
一、原告主張兩造於上開時、地發生系爭車禍事故，其因被告全
    部過失致受有系爭傷害，又被告之過失傷害犯行業經本院10
    9年度交簡字第1070號判處罪刑確定等情，為被告所不爭執
    ，且經本院調取本院109年度交簡字第1070號刑事卷宗審閱
    無訛，並有該判決書在卷可稽，自堪信屬實，故被告就系爭
    車禍事故應負全部過失責任應堪認定。
二、按因故意或過失，不法侵害他人之權利者，負損害賠償責任
    ；汽車、機車或其他非依軌道行駛之動力車輛，在使用中加
    損害於他人者，駕駛人應賠償因此所生之損害；不法侵害他
    人身體、健康者，對於被害人因此喪失或減少勞動能力，或
    增加生活上之需要時，應負損害賠償責任；不法侵害他人之
    身體、健康、名譽、自由、信用、隱私、貞操，或不法侵害
    其他人格法益而情節重大者，被害人雖非財產上之損害，亦
    得請求賠償相當之金額，民法第184條、第191條之2前段、
    第188條第1項前段、第193條第1項、第195條分別定有明文
    。本件被告因過失不法侵害原告身體，對原告自應負損害賠
    償責任。茲就原告請求之金額，是否應予准許，分述如下：
㈠、原告主張其因系爭車禍事故受有系爭傷害，受有醫療費用2萬
    6697元、工作損失30萬1920元、增加生活需要費用1萬3800
    元之損害，有其提出之秀傳醫療社團法人秀傳紀念醫院、霧
    峰澄清醫院、亞洲大學附屬醫院、和康診所、佳醫堂中醫診
    所之醫療單據、工讀證明書等件為證，且為被告所不爭執（
    見上開兩造不爭執事項），是原告請求被告給付上開金額，
    自屬有據。
㈡、後續衍生費用計62萬1000元之損害部分：
　⒈原告主張其因系爭車禍事故受有右側膝部之挫傷合併撕裂傷
    、右側小腿之挫傷合併擦傷、左側手部及小指之挫傷合併擦
    傷、右側前十字韌帶完全斷裂等傷害，依霧峰澄清醫院110
    年5月20日診斷證明書之醫囑「前十字韌帶斷裂一半，日後
    更容易全部斷裂。一旦斷裂須做前十字韌帶重建手術（人工
    韌帶壽命2年，復健半年）」。如原告十字韌帶於10年內斷
    裂，後續將每20年須進行十字韌帶重建手術更換人工韌帶，
    依內政部公布109年簡易生命表，國人女性平均壽明為84.7
    歲，原告現為21歲，尚有63年，期間原告至少須進行三次更
    換十字人工韌帶手續，又一條人工韌帶費用為6萬3000元，
    共計18萬9000元。另從事人工韌帶重建手術後，須休養6個
    月，則原告至少須進行三次更換人工韌帶手術，則術後休養
    不能工作部分，依勞動基準法所定基本工資2萬4000元，其
    得請求該段期間之工作損失43萬2000元，以上二者共計62萬
    1000元等語，固據其提出依霧峰澄清醫院110年5月20日診斷
    證明書、使用自費特殊材料說明書暨同意書、國人平均壽命
    之新聞等件為證（見本院卷第303-310頁）。惟被告已否認
    原告受有此部分損害。
　⒉查原告所提霧峰澄清醫院110年5月20日診斷證明書之醫囑雖
    載「前十字韌帶斷裂一半，日後更容易全部斷裂。一旦斷裂
    須做前十字韌帶重建手術（人工韌帶壽命2年，復健半年）
    」等語，然此充其量僅能證明原告日後如因前十字韌帶斷裂
    有實施前十字韌帶重建手術之可能，但原告日後是否必會有
    前十字韌帶全部斷裂而受有上開損害，目前既無法確定，則
    原告執前開證據資料，預為請求後續衍生費用部分，自難允
    准。
㈢、精神慰撫金部分：
    查原告因系爭車禍事故受有右側膝部之挫傷合併撕裂傷、右
    側小腿之挫傷合併擦傷、左側手部及小指之挫傷合併擦傷、
    右側前十字韌帶完全斷裂等傷害，其精神及肉體上受有痛苦
    ，自屬顯然。再查原告事故發生時為燒肉店及早餐店之工讀
    生，每月收入約2萬餘元，現就讀僑光科技應用外語系，於
    屈臣氏打工，每月薪資約1萬5000元至2萬元，名下有兩筆不
    動產；而被告為事故發生時從事電梯安裝，月薪約2萬6000
    元至2萬7000元，名下有一筆不動產等情，業據兩造於本院
    審理中陳報在卷，且為兩造互不爭執，堪信屬實。本院斟酌
    原告受傷程度，所受痛苦情形、兩造之身份、地位、經濟能
    力等一切情狀，認原告請求賠償精神慰撫金應以40萬元為適
    當，在此範圍內應予准許。
㈣、基上，原告因本件車禍所受之損害，連同精神慰撫金在內，
    合計為74萬2417元【計算式：醫療費用計2萬6697元＋工作損
    失30萬1920元＋增加生活需要費用1萬3800元＋精神慰撫金40
    萬元】。是原告本於侵權行為之規定，所得請求被告賠償之
    金額計為74萬2417元。
三、按保險人依本法規定給付之保險金，視為加害人或被保險人
    損害賠償金額之一部分；加害人或被保險人受賠償請求時，
    得扣除之，強制汽車責任保險法第32條定有明文。原告因本
    件車禍，已受領強制險2萬8323元之保險給付，為兩造所不
    爭執，則依強制汽車責任保險法第32條規定，於原告向被告
    請求損害賠償時，自應予扣除。則於扣除後，本件原告得請
    求被告給付之金額應為71萬4094元（計算式：74萬2417元－2
    萬8323元＝71萬4094元）。
四、末按給付無確定期限者，債務人於債權人得請求給付時，經
    其催告而未為給付，自受催告時起，負遲延責任。其經債權
    人起訴而送達訴狀，或依督促程序送達支付命令，或為其他
    相類之行為者，與催告有同一之效力。民法第229條第2、3
    項定有明文。又遲延之債務，以支付金錢為標的者，債權人
    得請求依法定利率計算之遲延利息。但約定利率較高者，仍
    從其約定利率。應付利息之債務，其利率未經約定，亦無法
    律可據者，週年利率為百分之5，民法第233條第1項、第203
    條亦有明文。本件原告對被告之侵權行為債權，屬無確定期
    限之給付，經原告提起本件刑事附帶民事訴訟事件，而起訴
    狀繕本已於109年3月6日送達被告（見附民卷第5頁），被告
    迄未給付，應負遲延責任。因之，原告併請求自刑事附帶民
    事起訴狀繕本送達被告之翌日即109年3月7日起，按年息百
    分之5計算之法定遲延利息，核無不合，亦應准許。
伍、綜上所述，本件原告依侵權行為之法律關係，請求被告給71
    萬4094元，及自109年3月7日起至清償日止，按年息百分之5
    計算之利息，為有理由，應予准許。原告逾此部分之請求，
    為無理由，應予駁回。
陸、本件事證已臻明確，兩造其餘之攻擊或防禦方法及所用之證
    據，經本院審酌後，認為均不足以影響本判決之結果，爰不
    逐一論列。又本件原告係對被告提起刑事附帶民事訴訟，由
    本院刑事庭移送而來，依刑事訴訟法第504條第2項之規定，
    免納裁判費。惟於本院審理中，有囑託臺中榮民總醫院為鑑
    定等訴訟費用支出，爰依民事訴訟法第79條規定，命原告與
    被告負擔此部分之訴訟費用。　　
柒、兩造均陳明願供擔保，請准宣告假執行及免為假執行。關於
    原告勝訴部分，經核均無不合，爰各酌定相當擔保金額，併
    准許之。至原告敗訴部分，其假執行之聲請，因訴之駁回而
    失所依附，不應准許，併予駁回。
捌、訴訟費用負擔之依據：民事訴訟法第79條。　　
中　　華　　民　　國　　110 　年　　11　　月　　16　　日
                  民事第三庭    法　官　洪堯讚
一、上為正本係照原本作成。
二、如不服本判決，應於判決送達後20日內，向本院提出上訴狀
    （須按他造當事人之人數附繕本），如委任律師提起上訴者
    ，應一併繳納上訴審裁判費。
三、提起上訴，應以上訴狀表明㈠對於第一審判決不服之程度，
    及應如何廢棄或變更之聲明，㈡上訴理由（民事訴訟法第441
    條第1項第3款、第4款），提出於第一審法院。　
中　　華　　民　　國　　110 　年　　11　　月　　16　　日
                                書記官　李盈萩